【裁判字號】    98,訴,387
【裁判日期】    990331
【裁判案由】    使用牌照稅
【裁判全文】
臺中高等行政法院判決
                                       98年度訴字第387號
                                     99年3月17日辯論終結
原      告  甲○○
被      告  乙○○○○○○○
代  表  人  丙○○
訴訟代理人  戊○○
上列當事人間因使用牌照稅事件，原告不服臺中縣政府中華民國
98年8月12日府訴委字第0980259245號訴願決定，提起行政訴訟
。本院判決如下︰
    主  文
原告之訴駁回。
訴訟費用由原告負擔。
    事實及理由
一、事實概要：緣訴外人李秀靜（即被繼承人）於民國（下同）
    91年12月14日死亡，其所有車號5Q-8445號自用小客車（下
    稱系爭車輛），汽缸總排氣量4,973立方公分，經被告向臺
    灣臺中地方法院函查並無受理法定繼承人拋棄繼承之聲明，
    爰依使用牌照稅法第3條及民法第1148條規定，向第一順位
    繼承人原告（被繼承人李秀靜之配偶郭駿億已死亡）補徵93
    年至97年使用牌照稅，每年新臺幣（下同）46,170元，合計
    為230,850元。原告不服，申請復查未獲變更，提起訴願，
    遭決定駁回，遂提起行政訴訟。
二、本件原告主張：
  (一)按使用公共水陸道路之交通工具，無論公用、私用或軍用，
    除依照其他有關法律，領用證照，並繳納規費外，交通工具
    所有人或使用人應向所在地主管機關請領使用牌照，繳納使
    用牌照稅，使用牌照稅法第3條定有明文。次按汽車不依限
    期參加定期檢驗者，註銷其牌照；汽車牌照經註銷者，非經
    公路主管機關檢驗合格，不得再行請領，道路交通管理處罰
    條例第17條第1項及第66條分別定有明文。另汽車牌照為行
    車之許可憑證；逾期未完稅、報停、繳銷牌照或經監理機關
    註銷牌照後，使用公共道路經查獲者，依本法第28條規定補
    稅及處罰，臺中縣使用牌照稅徵收細則亦有明文。
  (二)又車輛既經監理機關逕行註銷牌照，在車輛所有人未申請登
    記檢驗領照前，應不得行駛公共道路，故不宜遽予核發使用
    牌照稅繳款書；車輛因交通管理機關處分逕行註銷牌照，其
    於車主繳回號牌時，除經查獲使用者，應依使用牌照稅法補
    稅處罰外，應免予補徵繳回號牌前該段期間之使用牌照稅，
    有財政部89年7月18日臺財稅字第0890454868號及88年4月29
    日臺財稅字第0881910276號等函釋可資參照。揆諸前揭法律
    規定，使用牌照稅之徵收，係使用公共水陸道路之車輛為前
    提，又依上開函釋之反面解釋，汽車經註銷牌照後，須有使
    用道路之事實，始課徵使用牌照稅，本件系爭車輛既已報廢
    多年，早已因未實施強制檢驗，遭監理機關逕行註銷牌照，
    加以未曾在公共道路使用，應不宜遽予核發使用牌照稅繳款
    書，課徵使用牌照稅。
  (三)被告所核定之本件使用牌照稅款事件，係對系爭車輛之使用
    人，欠繳93年至97年之全期使用牌照稅，徵收稅捐。惟訴外
    人李秀靜早於91年12月14日死亡，本件繼承開始時，原告尚
    未成年，亦從未見過或使用該車，且該車已報廢而不存在，
    非訴外人李秀靜之遺產。
  (四)從而，被告就原告為系爭車輛之所有人及使用公共道路等情
    ，應負舉證之責任，被告就此未盡查證之責，即課以補稅處
    分，明顯不當，復查決定及訴願決定未能查明，均有違誤等
    情。並聲明求為判決撤銷訴願決定、復查決定及原處分。
三、被告則以：
  (一)依監理機關最新車籍資料所載，系爭車輛登記車主姓名為訴
    外人李秀靜且未經監理機關逾檢註銷牌照，惟李秀靜已於91
    年12月14日死亡，原告為其第1順位之繼承人，雖原告於李
    秀靜死亡時尚未成年並不影響其繼承權，且對其補徵93年至
    97年使用牌照稅係繼承後始發生之稅捐，是原告主張系爭車
    輛牌照經監理機關註銷、李秀靜早於91年死亡及繼承時原告
    尚未成年、車輛非李秀靜之遺產，核無可採。又其主張系爭
    車輛實際所有人為郭駿億且該車已報廢多時乙節，因未提供
    相關資料佐證，且未向監理機關申請報廢，是其主張顯無可
    證，亦難採信。
  (二)再者，依臺灣臺中地方法院家事法庭97年5月19日中院彥家
    科字第54427號函復，並無受理原告拋棄繼承之聲明，被告
    爰依使用牌照稅法第3條、民法第1138條及第1148條規定，
    向第一順位繼承人即原告補徵系爭車輛93年至97年使用牌照
    稅，並無違誤，亦與車輛有無使用道路之事實無涉等語，資
    為抗辯。並聲明求為判決駁回原告之訴。
四、兩造之爭點在於被告以原告為系爭車輛原車主李秀靜之第一
    順位繼承人，對其補徵系爭車輛93年至97年使用牌照稅，是
    否合法？經查：
  (一)按「稅捐之核課期間，依左列規定：一、‧‧‧。二、依法
    應由納稅義務人實貼之印花稅，及應由稅捐稽徵機關依稅籍
    底冊或查得資料核定課徵之稅捐，其核課期間為5年。三、
    ‧‧‧。在前項核課期間內，經另發現應徵之稅捐者，仍應
    依法補徵或並予處罰，在核課期間內未經發現者，以後不得
    再補稅處罰。」、「使用公共水陸道路之交通工具，無論公
    用、私用或軍用，除依照其他有關法律，領用證照，並繳納
    規費外，交通工具所有人或使用人，應向所在地主管稽徵機
    關，請領使用牌照，繳納使用牌照稅。」、「交通工具所有
    人或使用人對已領使用牌照之交通工具，不擬使用者，應向
    交通管理機關申報停止使用，其已使用期間應納稅額，按其
    實際使用期間之日數計算之；恢復使用時其應納稅額，按全
    年稅額減除已過期間日數之稅額計算之。交通工具未經所有
    人或使用人申報停止使用者，視為繼續使用，仍應依法課徵
    使用牌照稅。」、「遺產繼承人，除配偶外，依左列順序定
    之：一、直系血親卑親屬。‧‧‧。」、「繼承，因被繼承
    人死亡而開始。」、「繼承人自繼承開始時，除本法另有規
    定外，承受被繼承人財產上之一切權利、義務。但權利、義
    務專屬於被繼承人本身者，不在此限。」分別為稅捐稽徵法
    第21條、使用牌照稅法第3條第1項、第13條、民法第1138條
    、第1147條、第1148條第1項所明定。
  (二)本件系爭車輛為李秀靜所有，惟李秀靜已於91年12月14日死
    亡，其繼承人為再婚配偶郭駿億及原告，嗣郭駿億亦於96年
    12月28日死亡，其繼承人韋慧君、郭智仰、丁○○等人亦經
    台灣台中地方法院准予拋棄繼承，而原告並無拋棄繼承，此
    有監理機關最新車籍資料查詢表、原告戶籍謄本、財政部財
    稅資料中心家庭成員(三等親)資料查詢清單及臺灣臺中地方
    法院家事法庭97年5月19日中院彥家科字第54427號函、同院
    97年5月22日中院彥家維字第56043號函，個人基本資料查詢
    結果表附卷可稽，是原告於李秀靜死亡時雖僅17歲尚未成年
    ，惟其繼承權依前揭民法第1147條規定，自仍於91年12月14
    日李秀靜死亡時即已開始，而原告亦自承其與郭駿億未協議
    分割李秀靜之遺產，是自斯時起其與郭駿億即共同繼承系爭
    車輛為所有權人。嗣郭駿億於96年12月28日死亡後，其繼承
    人既均已拋棄繼承，原告即為系爭車輛之單獨所有權人，依
    前揭使用牌照稅法第3條第1項規定，原告即有繳納使用牌照
    稅義務，被告於97年12月23日依使用牌照稅法第3條及民法
    第1148條規定，向原告補徵93年至97年使用牌照稅每年4萬6
    ,170元，合計23萬850元，揆諸首揭法令規定，即無不合。
  (三)系爭車輛固於92年2月26日因逾檢遭註銷牌照，惟因該逾檢
    註銷之處分未合法送達，交通部公路總局臺中區監理所豐原
    監理站乃於97年7月9日撤銷該逾檢註銷之處分，有該站97年
    7月9日中監豐字第0970011835號函附原處分卷足憑，是系爭
    車輛業已恢復為正常牌照車輛，原告訴稱系爭車輛已報廢多
    年註銷牌照，尚無足採。另原告未向交通管理機關申報停止
    使用，依前揭使用牌照稅法第13條規定，即視為繼續使用，
    原告訴稱被告未舉證原告之系爭車輛使用公共道路，尚有誤
    解。
  (四)綜上所述，被告所為處分，核無違誤。復查決定及訴願決定
    遞予維持，亦無不合。原告聲明求為撤銷，為無理由，應予
    駁回。又郭駿億於96年12月28日死亡前固與原告公同共有系
    爭車輛，而為使用牌照稅之共同納稅義務人，惟被告於97年
    12月23日補徵93至96年度之使用牌照稅時，郭駿億既已死亡
    ，即不得列已死亡之郭駿億為共同納稅義務人，是被告以原
    告一人為納稅義務人即無不合，併予敘明。
五、據上論結，本件原告之訴為無理由，依行政訴訟法第98條第
    1項前段，判決如主文。
中    華    民    國    99    年    3     月    31    日
                臺中高等行政法院第四庭
                          審判長法  官  沈  應  南
                                法  官  許  武  峰
                                法  官  王  德  麟
以上正本證明與原本無異。
如不服本判決，應於判決送達後20日內向本院提出上訴書狀，其
未表明上訴理由者，應於提起上訴後20日內向本院提出上訴理由
書（須依對造人數附具繕本）；如於本判決宣示或公告後送達前
提起上訴者，應於判決送達後20日內補提上訴理由書（須附繕本
）。未表明上訴理由者，逕以裁定駁回。
中    華    民    國    99    年    3     月    31    日
                                書記官  凌  雲  霄


司法院資訊處製作；財團法人民間司法改革基金會備份。
